最高法院刑事判決　　　　　　　　　　　　　　　九十一年度台上字第一七二Ｏ號
　　上　訴　人　乙○○
　　　　　　　　甲○○
右上訴人等因違反毒品危害防制條例案件，不服台灣高等法院台南分院中華民國九十
年十二月十七日第二審更審判決（九十年度上更(二)字第五七二號，起訴案號：台灣台
南地方法院檢察署八十八年度偵字第八一Ｏ六、八一Ｏ七號），提起上訴，本院判決
如左：
    主  文
原判決撤銷，發回台灣高等法院台南分院。
    理  由
本件原判決認定上訴人甲○○綽號「阿保」，基於營利意圖之概括犯意，自民國八十
八年三月間起至六月間止，以Ｚ000000000號行動電話為聯絡工具，在其投
宿之台南市○○路○段哥爸妻夫賓館或台南市○○街巨人飯店房間，連續販賣第二級
毒品安非他命予上訴人乙○○七次，每次新台幣（下同）三千元，共得款二萬一千元
。乙○○亦基於營利意圖之概括犯意，自八十八年三月間起，以其所有Ｚ00000
0000呼叫器為聯絡工具，在巨人飯店門口附近、台南市○○路○○街口或金華路
名門飯店等處，以每次一千元或二千元之價格，連續販賣安非他命予楊明輝十次（其
中一千元九次、二千元一次），共得款一萬一千元。嗣於八十八年六月二十八日十六
時三十分許，警方搜索楊明輝位於台南市○○街十五號四樓之三住處，查獲楊明輝吸
用安非他命後，經警授意，楊明輝佯裝欲買安非他命，以上開方法與乙○○聯絡購買
安非他命，乙○○因手中已無安非他命及現金，乃轉至哥爸妻夫賓館向甲○○表示要
買三千元安非他命，再以行動電話與楊明輝約定交貨地點，並委請甲○○以小客車載
其至約定地點收取價款交付甲○○，經甲○○同意，即於同日二十二時許，載乙○○
至台南市○○路○段崇明路口，交付數量不足三千元之安非他命一包予楊明輝，尚未
得款之際，乙○○即為警當場查獲，扣得安非他命一包（驗餘淨重Ｏ‧八八公克、包
裝重Ｏ‧一九公克），甲○○見狀趁機開車逃逸。乙○○於警局供出逃逸者係甲○○
，為其購買安非他命之來源，翌日經警在台南市○○○路關帝廟圍牆邊逮獲甲○○，
因而撤銷第一審諭知甲○○無罪及論處乙○○連續販賣第二級毒品，累犯罪刑之判決
，改判論處上訴人等連續販賣第二級毒品罪刑（乙○○累犯），固非無見。
惟查（一）科刑判決書其宣示之主文，與所載之事實及理由必須互相適合，否則即屬
理由矛盾，其判決當然違背法令。原判決事實認定八十八年六月二十八日經警查扣之
安非他命係甲○○賣予乙○○，乙○○販入後欲賣予楊明輝之毒品，理由亦說明該毒
品係甲○○販賣予乙○○，乙○○再轉售予楊明輝，其二人係前後手轉賣行為，該次
販賣行為已屬既遂，上訴人等間無犯意聯絡及行為分擔等語。則扣案安非他命及包裝
袋已非甲○○所有或共同所有，原判決竟於甲○○之主文諭知沒收，自屬違背法令。
（二）事實審法院如未於審判期日就被告否認犯罪有利之辯解事項與證據，予以調查
，亦不於判決理由內加以論列，率行判決，則屬於法有違。甲○○自始否認曾投宿巨
人飯店及販賣安非他命予乙○○，原判決認定甲○○販賣安非他命予乙○○，僅以乙
○○之證述為依據，自應調查其他足以佐證甲○○確有販賣安非他命予乙○○及乙○
○所供與事實相符之證據。查甲○○於原審請求調查台南市○○街一五六號五樓巨人
飯店之住房紀錄、將扣案安非他命包裝袋送請有關機關鑑定有無其指紋及向台灣大哥
大股份有限公司函查第Ｚ000000000號行動電話申請使用人之姓名等資料，
以查證乙○○之證言是否與事實相符。惟原判決未說明不予調查之理由，即有未合。
又證人吳建良於偵查中證稱乙○○曾帶其去台南市○○街巨人大飯店向一位大哥拿安
非他命，該大哥約三十歲，黑黑瘦瘦的，約一百七十五公分左右，並非甲○○等語（
見第八一Ｏ七號偵查卷第十九頁）。甲○○辯稱在巨人飯店提供毒品予乙○○之「大
哥」係李明慶，請求傳喚吳建良及可能在台灣台南監獄執行之李明慶到庭詰問，俾證
明乙○○之毒品來源為李明慶。原判決對此有利於甲○○之證言及攸關其犯罪成立與
否之證據，未予審酌、調查，且未說明何以不足採信及無調查必要之理由，亦屬於法
有違。以上或為甲○○上訴意旨所指摘，或為本院得依職權調查之事項，而甲○○之
犯罪成立與否，與乙○○是否符合供出毒品來源，因而破獲，得依毒品危害防制條例
第十七條規定減輕其刑之法律適用有關，應認原判決仍有撤銷發回更審之原因。
據上論結，應依刑事訴訟法第三百九十七條、第四百零一條，判決如主文。
中      華      民      國    九十一    年      三      月    二十八    日
                              最高法院刑事第二庭
                                  審判長法官  洪  清  江
                                        法官  李  伯  道
                                        法官  呂  丹  玉
                                        法官  洪  文  章
                                        法官  花  滿  堂
      右正本證明與原本無異
                                              書  記  官
中      華      民      國    九十一    年      四      月      三      日
